【裁判字號】    96,易,2953
【裁判日期】    970530
【裁判案由】    詐欺
【裁判全文】
臺灣臺北地方法院刑事判決              96年度易字第2953號
公  訴  人  臺灣臺北地方法院檢察署檢察官
被      告  丁○○
上列被告因詐欺案件，經檢察官聲請以簡易判決處刑（96年度偵
字第22089號）及移送併案理審（96年度偵字第26358號、97年度
偵字第7412、8393號），經本院簡易庭認不宜以簡易判決處刑（
96年度簡字第3720號），依行通常程序後，因被告於準備程序中
，就被訴及併辦事實均為有罪之陳述，經告以簡式審判程序之旨
，並聽取公訴人及被告之意見後，由合議庭裁定改行簡式審判程
序審理，判決如下：
    主      文
丁○○幫助共同意圖為自己不法之所有，以詐術使人將本人之物
交付，處有期徒刑參月，如易科罰金，以新臺幣壹仟元折算壹日
。
    事      實
一、丁○○明知金融機構帳戶之使用為個人信用表徵，且金融機
    構對於存款帳戶之申請，鮮有開戶資格限制，只需存入少許
    金額即可申請開立，一般人更無付費借用他人帳戶，徒增交
    易風險之可能；再以目前利用轉帳方式詐取款項之事件頻傳
    ，亦可預見任意將自己所有之存摺、金融卡及提款密碼等金
    融帳戶資料任意提供他人使用，有供作收取被害人匯入款項
    ，遂行財產上犯罪之可能。詎其因經濟困窘，竟基於縱使因
    此而幫助他人遂行詐欺犯行，亦不違背其本意之不確定犯意
    ，與一自稱「小陳」之成年男子約定，以每個帳戶新臺幣（
    以下同）三萬元之代價，提供帳戶使用，並於九十六年五月
    二十八日分別至中國信託商業銀行西松分行及華南商業銀行
    中崙分行，開立帳號各為000000000000000
    0、000000000000號（以下分別簡稱為中國信
    託帳戶、華南銀行帳戶）之存款帳戶後，於同日中午十二時
    許，在其居住之臺北市○○路三十五巷松山新城社區內，將
    前開中國信託帳戶及華南銀行帳戶資料（含存摺、提款卡及
    原始密碼），交予「小陳」使用，並當場收得二千元，約定
    日後再付餘款五萬八千元。其後「小陳」即與其他具有詐欺
    犯意聯絡之人，共同意圖為渠等自己不法之所有，分別以與
    網友見面、援交，或網路購物匯、退款為由，使各該被害人
    誤信為真正，因而按渠等指示使用自動櫃員機進行存、匯款
    動作，其中即有後述款項存入丁○○之前開帳戶內：(1)乙○○於九十六年五月二十九日凌晨一時許，受詐欺集團成員以
    與女網友相約見面暨過濾身分為由，要求其按指示操作自動
    櫃員機，使乙○○因而陷於錯誤，按指示操作自動櫃員機，
    惟因乙○○所使用之郵局金融卡無法直接轉帳，遂依指示另
    以提款後，利用自動櫃員機存款之方式，於同日凌晨三時許
    ，在高雄市三民區○○○路五五一號一樓存款一萬九千元至
    丁○○之中國信託帳戶內。(2)戊○○於九十六年五月二十九
    日下午六時三十分許，受詐欺集團中自稱「鄭小姐」及「羅
    先生」之成年人誆稱其網路購物之匯款交易有誤，因而陷於
    錯誤，依渠等指示匯款二萬九千九百八十二元至丁○○上述
    之華南銀行帳戶內（另有同額款項匯入其他之案外人之帳戶
    內）。(3)甲○○於九十六年五月二十九日下午六時許，接獲
    詐欺集團成員電話誆稱網路購物可退還多餘款項，因而陷於
    錯誤，依渠等指示操作自動櫃員機，匯款二萬九千九百八十
    九元至丁○○上述之華南銀行帳戶內（另有二萬一千九百八
    十九元款項匯入其他之案外人之帳戶內）(4)丙○○於九十六
    年五月二十九日下午十一時三十分許，受詐欺集團成員以與
    女網友進行援交需先匯款為由並確認身份為由，使丙○○誤
    信為真正，而按其指示於同年月三十日凌晨一時二十九分及
    二時三分，接連以使用自動櫃員機存款之方式，先後存款四
    千元、六千元至丁○○之中國信託帳戶（其後另以退還款項
    為由，匯款至其他之案外人帳戶內）。嗣經各該被害人發覺
    有異，因而報警後循線查獲。
二、案經臺北市政府警察局士林分局報請臺灣士林地方法院檢察
    署呈請臺灣高等法院檢察署令轉臺灣臺北地方法院檢察署檢
    察官偵查後聲請簡易判決處刑，暨桃園縣政府警察局桃園分
    局報請臺灣桃園地方法院檢察署、臺北市政府警察局士林分
    局報請臺灣士林地方法院檢察署、高雄市政府警察局及高雄
    市政府警察局鼓山分局報請臺灣高雄地方法院檢察署分別呈
    請臺灣高等法院檢察署令轉臺灣臺北地方法院檢察署檢察官
    移送併案辦理後，本院認不宜以簡易判決處刑，改依通常程
    序進行後，因丁○○於本院準備程序中就被訴事實為有罪之
    陳述，裁定改行簡式審判程序審理。
    理      由
壹、證據能力部分：按被告以外之人於審判外之言詞或書面陳述
    ，除法律有規定者外，不得作為證據，刑事訴訟法第一百五
    十九條第一項定有明文。又按被告以外之人於審判外之陳述
    ，雖不符前四條之規定，而經當事人於審判程序同意做為證
    據，法院審酌該言詞陳述或書面陳述作成時之情況，認為適
    當者，亦得為證據。當事人、代理人或辯護人於法院調查證
    據時，知有刑事訴訟法第一百五十九條第一項不得為證據之
    情形，而未於言詞辯論終結前聲明異議者，視為有前項之同
    意，同法第一百五十九條之五規定甚明。本件所引用下列被
    害人之陳述，雖屬傳聞證據，惟就被害人丙○○之陳述部分
    ，業據檢察官及被告均同意作為證據使用，其餘被害人部分
    ，檢察官及被告亦未於本院言詞辯論終結前聲明異議，本院
    審酌該等言詞或書面陳述作成之情況，並無非出於任意性或
    不正取供，或違法或不當情事，且客觀上亦無不可信之情況
    ，堪認為適當，依刑事訴訟法第一百五十九條之五第二項規
    定，均得作為證據，先予敘明。
貳、論罪科刑部分：
  一、上開事實，業據被告丁○○供承不諱，並據被害人乙○○
      、戊○○、甲○○、丙○○指述綦詳（見九十六年偵字第
      二六三五八號卷第一之七、一之七頁，高雄市政府警察局
      刑事警察大隊刑案偵查卷宗第十九、二十、二十三頁，臺
      灣士林地方法院檢察署九十六年度偵字第九六九九號卷第
      十、十一，一七三至一七五頁），並有被害人乙○○之中
      國信託自動櫃員機交易明細（見九十六年偵字第二六三五
      八號卷第一之十六頁）、被害人戊○○於中華郵政公司之
      自動櫃員機交易明細（見高雄市政府警察局刑事警察大隊
      刑案偵查卷宗第二十一頁）、被害人甲○○於遠東國際商
      業銀行之自動櫃員機交易明細（見高雄市政府警察局刑事
      警察大隊刑案偵查卷宗第二十四頁）、被害人丙○○於中
      國信託自動櫃員機之交易明細（臺灣士林地方法院檢察署
      九十六年度偵字第九六九九號卷第十九頁），暨華南商業
      銀行中崙分行九十七年三月十二日函及附件、中國信託商
      業銀行股份有限公司九十七年三月十一日函及附件等件在
      卷足憑，事證明確，被告犯行洵堪認定。
二、按刑法上之幫助犯，係對於犯罪與正犯有共同之認識，而以
    幫助之意思，對於正犯資以助力，但未參與實施犯罪之行為
    者而言。本件被告提供上開銀行帳戶之存摺、提款卡及密碼
    ，其所實施者並非構成要件行為，僅係提供助力，使詐欺集
    團成員易於實施上開詐欺取財犯行，核屬幫助犯。而該自稱
    「小陳」者及所屬詐騙集團成員於取得被告之帳戶後，雖先
    後於前述時間內詐騙各該被害人得手，惟被告僅以一交付提
    供之行為，幫助渠等遂行犯罪，故應成立一刑法三十條、第
    二十八條、第三百三十九條第一項之幫助共同詐欺取財罪。
    又被告幫助他人犯罪，為幫助犯，併依同法第三十條第二項
    規定減輕其刑。爰審酌被告素行非惡，僅因經濟困窘，一時
    失慮而犯本件之罪，雖造成多名被害人之損失，惟本件所得
    利益甚微，並於犯後供承錯誤，態度良好等一切情狀，量處
    如主文所示之刑，並諭知易科罰金之折算標準。
三、本件被告所提供之帳戶，除被害人丙○○外，另經詐欺集團
    成員用以收取被害人乙○○、戊○○及甲○○款項部分，雖
    未經起訴，惟與起訴之丙○○被害部分，乃屬同一幫助行為
    已如前述，是為起訴效力所及，並經公訴人移送併辦在案，
    本院自得併予審理，附此敘明。
據上論斷，應依刑事訴訟法第四百五十二條、第二百七十三條之
一第一項、第二百九十九條第一項前段，刑法第三百三十九條第
一項、第三十條第一項前段、第二項、第二十八條、第四十一條
第一項前段，刑法施行法第一條之一，判決如主文。
本案經檢察官杜慧玲到庭執行職務
中   華   民   國   九 十 七   年   五   月   三 十   日
                  刑事第十一庭  法  官  劉方慈
以上正本證明與原本無異。
如不服本判決，應於判決送達後10日內，向本院提出上訴狀。
                            書記官      林妙穗
中   華   民   國   九 十 七   年   五   月   三 十   日
附錄論罪法條：
中華民國刑法第339條
（普通詐欺罪）
意圖為自己或第三人不法之所有，以詐術使人將本人或第三人之
物交付者，處5年以下有期徒刑、拘役或科或併科1千元以下罰金
。
以前項方法得財產上不法之利益或使第三人得之者，亦同。
前二項之未遂犯罰之。


司法院資訊處製作；財團法人民間司法改革基金會備份。
